臺灣臺北地方法院民事判決　　　　　　100年度重訴字第138號
原　　　告　金志斌
訴訟代理人　林明正律師
複　代理人　黃金洙律師
被　　　告　金春蕙
訴訟代理人　張旭業律師
複　代理人　邱珮瑩
訴訟代理人　楊珮君律師
被　　　告　金裘琪
　　　　　　金裘麗
　　　　　　金宗勳
上列當事人間請求第三人異議之訴事件，本院於中華民國100年5
月11日言詞辯論終結，判決如下：
    主  文
原告之訴駁回。
訴訟費用由原告負擔。
    事實及理由
壹、程序方面：
    被告金裘琪、金裘麗與金宗勳未於言詞辯論期日到場，核無
    民事訴訟法第386 條所列各款情形，爰依原告聲請，由其一
    造辯論而為判決，合先敘明。
貳、實體方面：
一、原告主張：
  (一)坐落臺北市○○區○○段3小段231地號、231之1地號土地（
    應有部分各6 萬分之1476，下稱系爭原告所有土地），與其
    上建號787號即門牌號碼臺北市大安區○○○路○段160號7樓
    之3 房屋（下稱系爭原告所有7樓之3房屋），為原告於民國
    65 年11月4日購買，66年3月17日登記為所有權人。
  (二)又坐落臺北市○○區○○段3小段231地號、231之1地號土地
    （應有部分各1萬分之257，下稱系爭繼承土地），與其上建
    號788號即門牌號碼臺北市大安區○○○路○ 段160號7樓之2
    房屋（下稱系爭繼承7樓之2房屋），原為訴外人即原告之被
    繼承人金祖杲所有，因金祖杲於85年12月23日死亡，其繼承
    人即原告、被告金春蕙、金裘琪、金裘麗、訴外人金志豪與
    金簡月員共6 人遂協議分割系爭繼承土地與7樓之2房屋，由
    6 名繼承人各繼承取得系爭繼承土地應有部分6萬分之257。
  (三)後金簡月員復於87年4 月14日死亡，其自金祖杲繼承而來之
    前開系爭繼承土地應有部分6萬分之257，由金簡月員之繼承
    人即原告、金志豪、被告金裘琪與金裘麗協議分割，原告因
    而取得其中應有部分24萬分之514 ，被告金裘琪與金裘麗則
    各取得應有部分24萬分之257 。嗣金志豪於88年間，另將其
    繼承之上開系爭繼承土地應有部分6萬分之257贈與予被告金
    宗勳。
  (四)綜此，原告、被告金春蕙、金裘琪、金裘麗與金宗勳因繼承
    金祖杲所有之系爭繼承土地，所取得之應有部分分別為24萬
    分之1542、6萬分之257、24萬分之1285【計算式：6 萬分之
    257＋24萬分之257＝24萬分之1285】、24萬分之1285【計算
    式：6萬分之257＋24萬分之257＝24萬分之1285】、6萬分之
    257，持分總計為1萬分之257。
  (五)詎被告金春蕙於99年間向本院聲請裁判分割兩造所共有之系
    爭繼承土地與7樓之2房屋，本院以99年度字第686 號判決准
    予變賣分割之範圍，竟誤將系爭原告所有7樓之3房屋坐落之
    土地持分（6 萬分之1476）併入計算，亦即誤認原告繼承系
    爭繼承土地之應有部分為24萬分之7446【計算式：系爭原告
    所有土地應有部分6 萬分之1476＋原告繼承系爭繼承土地取
    得之應有部分24萬分之1542＝24萬分之7446】，致被告金春
    蕙執上開判決聲請本院強制執行，經本院以99年度司執字第
    121050號強制執行程序（下稱系爭執行程序）受理時，系爭
    原告所有土地亦遭查封，嚴重影響原告之權利；惟原告獲悉
    上情向被告告知判決及查封有誤等節，被告均置之不理。
  (六)為此，原告雖係系爭執行程序之債務人，然系爭執行程序之
    分割標的應為系爭繼承土地與7樓之2房屋，就系爭原告所有
    7樓之3房屋坐落之土地部分，原告乃屬第三人，自得依民事
    訴訟法第247 條、強制執行法第15條之規定提起本訴。並聲
    明：
  1.確認兩造共有系爭繼承7樓之2房屋坐落系爭繼承土地之應有
    部分總和應為1萬分之257（權利範圍：原告24萬分之1542、
    被告金春蕙6萬分之257、被告金裘琪24萬分之1285、被告金
    裘麗24萬分之1285、被告金宗勳6萬分之257）。
  2.系爭執行程序就查封系爭原告所有土地（應有部分各6 萬分
    之1476）部分之執行程序應予撤銷。
二、被告則分別辯以：
  (一)被告金春蕙之部分：
    被告金春蕙前於本院99年度字第686 號分割共有物訴訟時，
    已提出相關建物及土地謄本供參，原告直至該案言詞辯論終
    結並宣判前，均未就此提出異議，亦未辦理分割登記，甚於
    被告金春蕙執該判決聲請強制執行時亦然。嗣後原告於 100
    年1 月18日辦理分割登記完畢，並於系爭執行程序提出異議
    ，被告金春蕙在確認後即撤銷原執行標的其中系爭原告所有
    7樓之3房屋坐落系爭原告所有土地之執行。是以，被告金春
    蕙既已聲請撤銷系爭原告所有土地部分之執行，原告即無因
    與被告金春蕙間之法律關係不明確，而有財產遭受侵害之可
    能，原告當無提起本訴之確認利益。並聲明：原告之訴駁回
    。
  (二)被告金裘琪、金裘麗、金宗勳均未於言詞辯論期日到庭，亦
    未提出書狀作何聲明或陳述。
三、兩造不爭執事項：
  (一)坐落臺北市○○區○○段3小段231地號、231之1地號土地（
    應有部分各6萬分之1476），與其上建號787號即門牌號碼臺
    北市大安區○○○路○段160號7樓之3房屋，為原告於65年11
    月4日購買，66年3月17日登記為所有權人（見本院卷第18頁
    至第19頁、第30頁至第31頁）。
  (二)坐落臺北市○○區○○段3小段231地號、231之1地號土地（
    應有部分各1萬分之257），與其上建號788 號即門牌號碼臺
    北市大安區○○○路○段160號7樓之2房屋，原為金祖杲所有
    ，因金祖杲於85年12月23日死亡，其繼承人即原告、被告金
    春蕙、金裘琪、金裘麗、金志豪與金簡月員共6 人遂協議分
    割系爭繼承土地與7樓之2房屋，由6 名繼承人各繼承取得系
    爭繼承土地應有部分6萬分之257（見本院卷第20頁至第22頁
    反面）。
  (三)金簡月員於87年4 月14日死亡，其自金祖杲繼承而來之前開
    系爭繼承土地應有部分6萬分之257，由金簡月員之繼承人即
    原告、金志豪、被告金裘琪與金裘麗協議分割，原告因而取
    得其中應有部分24萬分之514 ，被告金裘琪與金裘麗則各取
    得應有部分24萬分之257（見本院卷第23頁至第25頁背面）
    。
  (四)金志豪於88年間，將其繼承之上開系爭繼承土地應有部分 6
    萬分之257贈與予被告金宗勳。
  (五)原告、被告金春蕙、金裘琪、金裘麗與金宗勳因繼承金祖杲
    所有之系爭繼承土地，所取得之應有部分分別為24萬分之15
    42、6萬分之257、24萬分之1285【計算式：6萬分之257＋24
    萬分之257＝24萬分之1285】、24萬分之1285【計算式：6萬
    分之257＋24萬分之257＝24萬分之1285】、6萬分之257，持
    分總計為1萬分之257。
  (六)本院99年度訴字第686 號判決，判命變價分割兩造共有系爭
    繼承土地之應有部分為萬分之503 （應有部分分別為被告金
    春蕙6萬分之257、被告金裘琪24萬分之1285、被告金裘麗24
    萬分之1285、被告金宗勳6萬分之257、原告24萬分之7446）
    （見本院卷第10頁至第15頁反面）。
  (七)系爭執行程序以99年12月23日北院木99司執甲字第121050號
    函查封登記系爭繼承土地與7樓之2房屋，其中就系爭繼承土
    地查封之範圍為被告金春蕙應有部分6萬分之257、被告金裘
    琪應有部分25萬分之1285、被告金裘麗應有部分24萬分之12
    85、被告金宗勳應有部分6萬分之257、原告應有部分24萬分
    之7446（見本院卷第16頁至第16頁反面）。
四、本件爭點：
  (一)兩造共有系爭繼承土地之應有部分各自為何？
  (二)原告以本院99年度訴字第686 號判決、系爭執行程序所認定
    與查封之範圍有誤，以第三人之地位提起本件第三人異議之
    訴，有無理由？
五、得心證之理由：
  (一)按法律關係之存在與否不明確，致原告在私法上之地位有受
    侵害之危險，而此危險得以對於被告之確認判決除去之者，
    即得依民事訴訟法第247 條之規定提起確認之訴；再按確認
    之訴，非原告有即受確認判決之法律上利益者，不得提起，
    民事訴訟法第247 條定有明文，若被告對原告主張之法律關
    係，自始無爭執，即法律關係之存否並無不明確之情形，尚
    不能謂原告有即受確認判決之法律上利益，最高法院52年台
    上字第1922號判例、96年台上字第920 號判決意旨可參。經
    查：
  1.原告主張其於65年11月4 日購買系爭原告所有土地與7樓之3
    房屋，並於66年3 月17日登記取得所有權；而系爭繼承土地
    與繼承7樓之2房屋原為金祖杲所有，因金祖杲於85年12月23
    日死亡，其繼承人即原告、被告金春蕙、金裘琪、金裘麗、
    金志豪與金簡月員共6 人遂協議分割系爭繼承土地與7樓之2
    房屋，由6名繼承人各繼承取得系爭繼承土地應有部分6萬分
    之257；後金簡月員復於87年4月14日死亡，其自金祖杲繼承
    而來之前開系爭繼承土地應有部分6萬分之257，由金簡月員
    之繼承人即原告、金志豪、被告金裘琪與金裘麗協議分割，
    原告因而取得其中應有部分24萬分之514 ，被告金裘琪與金
    裘麗則各取得應有部分24萬分之257 ；嗣金志豪於88年間，
    另將其繼承之上開系爭繼承土地應有部分6萬分之257贈與予
    被告金宗勳，故原告、被告金春蕙、金裘琪、金裘麗與金宗
    勳因繼承金祖杲所有之系爭繼承土地，所取得之應有部分分
    別為24萬分之1542、6萬分之257、24萬分之1285【計算式：
    6萬分之257＋24萬分之257＝24萬分之1285】、24萬分之128
    5【計算式：6萬分之257＋24萬分之257＝24萬分之1285】、
    6萬分之257，持分總計為1萬分之257，為此請求確認兩造共
    有系爭繼承7樓之2房屋坐落系爭繼承土地之應有部分總和應
    為1萬分之257（權利範圍：原告24萬分之1542、被告金春蕙
    6萬分之257、被告金裘琪24萬分之1285、被告金裘麗24萬分
    之1285、被告金宗勳6萬分之257）等情，為被告金春蕙所不
    爭執，且有系爭原告所有土地、系爭繼承土地登記謄本、系
    爭原告所有7樓之3房屋、系爭繼承7樓之2房屋建物謄本、所
    有權狀、遺產稅繳清證明書、土地登記申請書、遺產分割協
    議書在卷可稽（見本院卷第18頁至第31頁），堪信為真實。
    是以，被告金春蕙既不爭執上情，復自承「對於原告主張持
    分的分配不爭執」等語（見本院卷第91頁反面），且被告金
    裘琪、金裘麗與金宗勳經合法通知，均未於言詞辯論期日到
    場，亦未提出準備書狀爭執，依民事訴訟法第280條第3項準
    用同條第1 項之規定，應視同自認，則原告之私法上地位並
    無受侵害之危險，原告提起本訴即無確認利益，原告依民事
    訴訟法第247 條之規定，請求確認兩造共有系爭繼承7樓之2
    房屋坐落系爭繼承土地之應有部分總和應為1萬分之257（權
    利範圍：原告24萬分之1542、被告金春蕙6萬分之257、被告
    金裘琪24萬分之1285、被告金裘麗24萬分之1285、被告金宗
    勳6萬分之257），應無理由。
  2.至原告雖主張本院99年度訴字第686 號判決誤判命變價分割
    兩造共有系爭繼承土地之應有部分為萬分之503 （應有部分
    分別為被告金春蕙6萬分之257、被告金裘琪24萬分之1285、
    被告金裘麗24萬分之1285、被告金宗勳6萬分之257、原告24
    萬分之7446）（見本院卷第10頁至第15頁反面），日後其餘
    共有人仍有可能持上開確定判決就系爭原告所有7樓之3房屋
    之基地持分聲請執行，原告自有提起確認之訴之必要云云；
    然系爭原告所有土地之應有部分為6 萬分之1476，原告所有
    系爭繼承土地之應有部分為24萬分之1542乙節，有系爭原告
    所有土地與繼承土地應有部分之土地登記謄本可憑（見本院
    卷第30頁反面至第31頁），其上已將原告取得系爭原告所有
    土地與繼承土地之登記原因與權利範圍分別載明為「買賣」
    、「6 萬分之1476」與「分割繼承」、「24萬分之1542」，
    且為原告與被告金春蕙所不爭執，被告金裘琪、金裘麗與金
    宗勳並視同自認之，被告金春蕙復於系爭執行程序中撤回系
    爭原告所有土地部分之執行，經本院執行處以100年5月11日
    北院木99司執甲字第121050號函請臺北市大安地政事務所辦
    理塗銷查封登記在案（見本院卷第55頁至第57頁、第96頁至
    第97頁），是本院前開99年度訴字第686 號判決固有誤認原
    告所有系爭繼承土地之應有部分為24萬分之7446之情，惟因
    系爭原告所有土地與原告取得系爭繼承土地之原因與應有部
    分範圍已分別登記，縱其餘共有人再執本院99年度訴字第68
    6 號判決聲請強制執行，亦無誤執行系爭原告所有土地之虞
    ，原告此部分之主張，為不足採。
  (二)按第三人就執行標的物有足以排除強制執行之權利者，得於
    強制執行程序終結前，向執行法院對債權人提起異議之訴，
    強制執行法第15條段定有明文。查系爭執行程序雖原有就系
    爭原告所有土地予以查封登記，然於被告金春蕙撤回系爭原
    告所有土地部分之執行後，本院執行處業於100年5月11日以
    北院木99司執甲字第121050號函請臺北市大安地政事務所辦
    理塗銷系爭原告所有土地之查封登記，故系爭原告所有土地
    既已非系爭執行程序之執行標的，原告依強制執行法第15條
    之規定，請求撤銷系爭執行程序就查封系爭原告所有土地部
    分之執行程序，為無理由。
六、綜上所述，因被告就原告本件主張系爭原告所有土地與繼承
    土地之應有部分俱不爭執，被告金春蕙更於系爭執行程序中
    撤回對系爭原告所有土地之強制執行，從而，原告依民事訴
    訟法第247 條、強制執行法第15條之規定，請求確認兩造共
    有系爭繼承7樓之2房屋坐落系爭繼承土地之應有部分總和應
    為1萬分之257（權利範圍：原告24萬分之1542、被告金春蕙
    6萬分之257、被告金裘琪24萬分之1285、被告金裘麗24萬分
    之1285、被告金宗勳6萬分之257）；且請求撤銷系爭執行程
    序就查封系爭原告所有土地（應有部分各6 萬分之1476）部
    分之執行程序，洵屬無據，應予駁回。
七、本件事證已臻明確，兩造其餘攻擊防禦方法與判決之結果不
    生影響，爰不另贅論，併此敘明。
八、據上論結，本件原告之訴為無理由，依民事訴訟法第78條，
    判決如主文。
中    華    民    國    100    年    5    月    25    日
                  民事第二庭  審判長法  官  張松鈞
                                    法  官  黃呈熹
                                    法  官  羅郁婷
以上正本係照原本作成。
如對本判決上訴，須於判決送達後20日內向本院提出上訴狀。如
委任律師提起上訴者，應一併繳納上訴審裁判費。
中    華    民    國   100    年    5     月    27    日
                                    書記官  楊婷雅